臺灣嘉義地方法院刑事判決　　　　　　　　　　　　　九十二年度易字第四一一號
　　公　訴　人　臺灣嘉義地方法院檢察署檢察官
　　被　　　告　甲○
　　指定辯護人　本院公設辯護人己○○
右列被告因傷害案件，經檢察官聲請簡易判決處刑（九十二年度偵字第四三０九號）
，本院改依通常程序判決如左：
    主  文
甲○無罪。
    理  由
一、公訴意旨略以：被告甲○於民國九十二年五月二十一日中午一時三十分許，在嘉
    義縣竹崎鄉○○村○○○段道路，基於傷害之故意，駕駛車牌號碼ＲＹ—二二０
    二號自用小貨車，欲衝撞丁○○所騎乘之機車（後載戊○○），丁○○閃避至路
    旁，甲○隨即下車以右手拳頭毆打丁○○，致丁○○受有頭部外傷併腦震盪及頭
    皮挫傷之傷害，因認被告甲○涉有刑法第二百七十七條第一項之傷害罪嫌。
二、按犯罪事實應依證據認定之，無證據不得認定其犯罪事實；不能證明被告犯罪者
    ，應諭知無罪之判決，刑事訴訟法第一百五十四條第二項、第三百零一條第一項
    分別定有明文。次按被害人之陳述如無瑕疵，且就其他方面調查又與事實相符，
    固足採為科刑之基礎，倘其陳述尚有瑕疵，則在未究明前，遽採為論罪科刑之根
    據，即難認適法；且告訴人之指訴是以使被告受刑事不利之訴追為目的，故不得
    僅憑告訴人之指訴遽令被告入罪，最高法院六十一年台上字第三０九九號、五十
    二年臺上字第一三００號判例意旨參照。又按認定不利於被告之事實，須依積極
    證據，苟積極證據不足為不利於被告事實之認定時，即應為有利於被告之認定，
    更不必有何有利之證據；認定犯罪事實所憑之證據，雖不以直接證據為限，間接
    證據亦包括在內，然而無論直接或間接證據，其為訴訟上之證明，須於通常一般
    之人均不致有所懷疑，而得確信為真實之程度者，始得據為有罪之認定，倘其證
    明尚未達於此一程度，而有合理性懷疑存在時，即不得遽為被告犯罪之認定（最
    高法院三十年上字第八一六號、七十六年台上字第四九八六號判例意旨參照），
    故刑事訴訟之被告基於刑事訴訟法第一百五十四條所揭證據裁判主義之精神，對
    於不利於己之事證，若已提出合乎生活經驗上之質疑，除非另有足可補強起訴事
    實之積極證據，否則，法院即應本於罪疑唯輕之法則，而為有利被告之認定。
三、本件公訴人認被告涉有傷害犯行，無非係以告訴人丁○○之指訴、證人戊○○之
    證詞與行政院衛生署嘉義醫院（下簡稱嘉義醫院）出具之診斷證明書為依據。訊
    據被告堅決否認有何傷害犯行，並辯稱：其發生車禍左手受傷打石膏，不可能駕
    車至現場毆打告訴人等語。經查：
  （一）告訴人於九十二年五月二十四日前往嘉義醫院驗傷，驗得其左頭皮左側有挫
        傷，合併輕微腦震盪一節，有該醫院診斷證明書及該醫院九十三年三月一日
        嘉醫歷字第０六九二號函一份在卷可稽（見警卷第八頁、本院卷第四五頁）
        。惟依據該嘉義醫院函文所示，告訴人指稱前開傷勢係遭他人毆打所致，是
        有可能毆擊所致，但也未能排除其他外傷原因，因此，可否僅以該驗傷單，
        即認定告訴人所驗得之傷勢即係被告毆打所致，並非無疑。再者，本件告訴
        人指訴之案發時間為九十二年五月二十一日中午一時三十分許，距離告訴人
        前往驗傷之時間已經過三日，告訴人若係確遭被告毆傷，為保全證據利於追
        訴以及自身生命安全之考量，應無拖延三日後方前往就醫之理，因此，告訴
        人指訴非無瑕疵可指。
  （二）依據告訴人及證人戊○○所述，被告在案發時係駕駛車牌號碼ＲＹ—二二０
        二號自小貨車欲衝撞其等共乘之車號ＭＵＵ—００一號機車，雙方因此停下
        來，被告下車毆打告訴人後，又上車欲將車開往較空曠之處迴轉，欲再衝撞
        其等，惟查，車牌號碼ＲＹ—二二０二號自小貨車係手排檔車輛，有交通部
        公路總局嘉義區監理所九十二年十二月二十四日嘉監車字第０九二００二一
        ０一二號函在卷可稽；而被告於九十二年五月十一日因車禍導致左手尺骨開
        放性骨折，在財團法人天主教聖馬爾定醫院（下簡稱聖馬爾定醫院）接受整
        復手術併鋼板內固定，九十二年五月十七日出院，至同年月二十二日骨科門
        診追蹤時，骨尚未癒合，仍石膏外固定中，須有繃帶固定使用約六週，可否
        從事駕車行為，因人而異，無法評估等情，有聖馬爾定醫院九十二年八月十
        四日（九二）惠醫字第一０八三號函、九十三年一月五日（九三）惠醫字第
        ００二一號函各一份在卷可參（見本院卷第二四頁、本院九十二年度簡字第
        八四五號卷第一四頁），足見被告於告訴人指訴之案發時間，左手有鋼釘、
        石膏固定，且綁有繃帶；在此情形下，被告竟能單手（右手）駕駛手排檔貨
        車追逐告訴人自如，且一拳毆擊告訴人致腦震盪而未遭反抗，衡諸常情，其
        可能性實微。
  （三）告訴人與證人戊○○所陳告訴人遭毆打之情節，雖大致相符，惟證人戊○○
        與告訴人為母子，情屬至親，所為之證言難免偏頗，加以證人戊○○於本院
        審理時證稱：當時甲○身體並無特殊之處，臉色不好看，以手打人，手是好
        好的，沒有特別之處，其見到甲○以雙手開車云云（見本院卷第六六至六七
        頁），此顯與被告當時左手綁有繃帶固定之情形不符，而證人戊○○對於被
        告當時如此明顯之特徵（傷勢）竟未能發覺，其證言之憑信性顯有疑問，自
        難遽信。
  （四）告訴人及證人戊○○固又陳稱：當日遭被告毆打及駕車衝撞後，曾至乙○○
        家中躲避，戊○○並撥電話給被告母親要求處理，但未獲置理，被告事後又
        再至乙○○家中，拿椅子要丟丁○○，但被躲開云云。惟證人乙○○於本院
        審理時證稱：戊○○曾帶丁○○至其住處，但是期間並未見爭吵，亦未見到
        戊○○打電話，被告與被告之母丙○○○當日均未到其住處等語（見本院卷
        第六八頁），此顯與告訴人與證人戊○○所陳之情節不符，益見告訴人與證
        人戊○○所述有所瑕疵，其證明力不足。
三、綜上所述，本件公訴人據以認定被告犯行之證據即告訴人與證人戊○○之證言，
    非無瑕疵可指，且本件依卷內證據尚無法證明被告之傷害犯行達一般人可確信其
    為真實之程度，揆諸前開說明，應屬不能證明被告犯罪，自應諭知被告無罪之判
    決。
據上論斷，應依刑事訴訟法第四百五十一條之一第四項第三款、第四百五十二條、第
三百零一條第一項前段，判決如主文。
本案經檢察官朱介斌到庭執行職務
中      華      民      國    九十三    年      三      月     三十     日
                                      臺灣嘉義地方法院刑事第二庭
                                          審判長  法  官  許兆慶
                                                  法  官  廖政勝
                                                  法  官  林坤志
右正本證明與原本無異。
如不服本判決，應於判決送達後十日內，向本院提出上訴狀。
中      華      民      國    九十三    年      三      月     三十     日
                                                  書記官  黃意雯
